【裁判字號】    95,保險,3
【裁判日期】    950731
【裁判案由】    給付保險費
【裁判全文】
臺灣雲林地方法院民事判決               95年度保險字第3號
原      告  丙○○
法定代理人  丁○○○
訴訟代理人  乙○○
被      告  新光產物保險股份有限公司虎尾分公司
法定代理人  庚○○
訴訟代理人  甲○○
被      告  辛○○
兼上一人之  己○○
訴訟代理人
上列當事人間請求給付保險費事件，本院於民國九十五年七月十
八日言詞辯論終結，判決如下：
    主  文
被告己○○、辛○○應各給付原告新台幣參拾萬元及被告己○○
自民國九十五年四月三日起，被告辛○○自民國九十五年三月二
十四日起，均至清償日止，按週年利率百分之五計算之利息。
原告其餘之訴駁回。
訴訟費用由被告己○○、辛○○負擔。
本判決第一項原告勝訴部份得假執行。
    事實及理由
一、本件原告起訴主張：其於民國（下同）九十三年六月十八日
    因車禍受有精神遺存高度障害，終身不能從事任何工作，依
    其情形已達精神障害第二級殘廢等級之殘障，依法可受領保
    險金新台幣（下同）一百十七萬元。詎被告新光產物保險股
    份有限公司虎尾分公司僅依第七級殘廢等級給付五十七萬二
    千元，不足部分屢經催討，均置之不理。又被告己○○、辛
    ○○就上開不足部分，立有承諾書同意與被告新光產物保險
    股份有限公司虎尾分公司負同一責任。為此，提起本訴，並
    聲明：被告新光產物保險股份有限公司虎尾分公司應給付
    原告六十萬元及自起訴狀繕本送達翌日起至清償日止，按週
    年利率百分之五計算之利息，被告己○○、辛○○就前項
    應負同一之給付責任。
二、被告新光產物保險股份有限公司虎尾分公司則以：原告於車
    禍事故發生後，提出數次診斷與保險金理賠申請，於九十四
    年五月三日，雙方就原告在同年一月十六日前所提出之病歷
    、診斷書等相關資料，合意以強制汽車責任保險給付標準第
    三條第七款所定之第七級殘廢，計五十七萬二千五百七十二
    元為保險理賠，原告並同意不再以同一傷勢與病症，再為相
    同之請求。原告在九十四年五月三日後再提出之理賠申請，
    均與先前之診斷證明相同，依前述約定，被告自無再為給付
    之義務等語置辯，並聲明：原告之訴駁回。被告己○○、辛
    ○○則辯稱：其於九十四年五月十一日簽立承諾書時，並不
    知曉原告與新光產物保險股份有限公司虎尾分公司業已達成
    五十七萬二千五百七十二元理賠金之協議。且保險理賠金之
    多寡，並非其所能左右，就差額部份，自不需負責等語。並
    聲明：原告之訴駁回。
三、原告主張其與被告新光產物保險股份有限公司虎尾分公司所
    承保強制汽車責任保險之自小客車發生車禍事故，致受有中
    樞神經系統機能遺存極度障害，終身無法工作。新光產物保
    險股份有限公司虎尾分公司以強制汽車責任保險給付標準
    第三條第七款所定之第七級殘廢標準，給付保險金五十七萬
    二千五百七十二元等情，業據其提出本院九十四年度禁字第
    一○○號禁治產宣告裁定、中國醫藥大學北港附設醫院診斷
    證明書為證，並為新光產物保險股份有限公司虎尾分公司所
    不爭執，自屬真實。原告雖稱其所受傷害應屬第二級殘廢等
    級之殘障，新光產物保險股份有限公司虎尾分公司應再給付
    其差額六十萬元等語，然查：
（一）原告與新光產物保險股份有限公司虎尾分公司為求圓滿解
      決保險金給付爭議，乃於九十四年五月三日簽立書面契約
      ，雙方同意依據原告於九十四年一月十六日前提出之診斷
      證明書、就診病歷等資料所載傷勢為範圍，認定原告所受
      傷害為強制汽車責任保險殘廢給付標準表所稱之第七級殘
      廢等級，新光產物保險股份有限公司虎尾分公司應給付之
      保險金為五十七萬二千五百七十二元。又原告嗣後亦不得
      再以與九十四年一月十六日前各診斷證明書所載之同一傷
      勢或病症，重複提出給付之請求。此有新光產物保險股份
      有限公司虎尾分公司所提中國醫藥大學北港附設醫院九十
      三年六月二十一日、同年十二月二十三日及九十四年一月
      六日、同年一月十三日診斷證明書、強制汽車責任保險領
      款收據暨同意書（舊制）在卷為憑（見卷宗第22～26頁）
      。
（二）原告另稱其簽立上開強制汽車責任保險領款收據暨同意書
      （舊制）旨在迅速領取保險金，並未同意以第七級殘廢等
      級給付之意，又簽立當時該同意書空白處並未填載任何文
      字等語。然該領款收據暨同意書第二點已明確記載「前述
      賠款係依據本人於民國九十四年一月十六日止前提供之就
      診病歷、診斷書及相關等資料，因受害人及家屬雙方有爭
      議，故協商依強制汽車責任保險殘廢給付標準表之第七級
      殘廢等級給付，本人同意不再以同一傷勢及病症向新光產
      物保險股份有限公司申請殘廢等級給付，故特立此同意書
      以示遵守」，證人戊○○亦到庭證述九十四年五月三日簽
      立同意書之前，雙方已就第七級殘廢給付達成口頭協議，
      領款收據暨同意書中非電腦打字之空白欄部分，僅金額一
      欄，因原告醫療費用收據尚未完全提出，簽約當時無法確
      定最終數字，故未能立即書寫，其於包含「第七級」等部
      份，均是在原告簽字之前即書寫完畢等語（見卷宗53～54
      頁）。足認原告前揭陳詞，應非事實。
（三）按因被脅迫而為意思表示者，表意人得撤銷其意思表示，
      民法第九十二條第一項訂有明文。所謂脅迫乃指行為人故
      意預告危害，使他人發生恐怖並進而為不利於自己，且本
      來不願意表示之意思表示而言。本件新光產物保險股份有
      限公司虎尾分公司依據保險契約固對原告負有給付保險金
      之義務，然雙方既就殘廢等級之認定存有爭議，新光產物
      保險股份有限公司虎尾分公司在該爭議依私法契約協議或
      司法判決確定前，拒絕依原告單方面之主張給付之，客觀
      上尚難認不法。其拒絕給付之行為亦不足以使原告心生恐
      怖感。是原告稱其係受脅迫情形下簽立該領款收據暨同意
      書，爰依法撤銷意思表示等語，亦無理由。
（四）縱上，兩造就原告於九十四年一月十六日止前因本件車禍
      所受之上傷害，既已合意以殘廢等級第七級為給付標準，
      則原告以同一傷勢請求新光產物保險股份有限公司虎尾分
      公司應再給付其差額六十萬元，即無理由，不應准許。
四、原告請求己○○、辛○○就差額之六十萬元部份，應各負三
    十萬元給付責任，已據其提出載有「受任人夫妻等承諾將於
    九十四年九月底以前，承諾將其餘六十萬元申請交付於委任
    人，否則，受任人夫妻等應負法律責任與賠償責任」文字之
    「理賠過程、收據與承諾書」為證（見卷宗第7 頁）。己○
    ○、辛○○雖辯稱上開約定之真意係指其等執行委任事務之
    過程中如有過失始負賠償責任，非在擔保新光產物保險股份
    有限公司虎尾分公司六十萬元之給付責任等語。然查：
（一）原告委任己○○、辛○○辦理保險理賠事宜，約定報酬以
      將來獲得之保險金額百分之十八計算。於申請過程中，己
      ○○、辛○○雖告知原告得獲理賠一百十七萬元，然原告
      遲遲未接獲理賠，經原告自行與新光產物保險股份有限公
      司虎尾分公司接洽並於九十四年五月三日簽立「強制汽車
      責任保險領款收據暨同意書（舊制）」後，始受領保險金
      五十七萬二千五百七十二元。因己○○、辛○○所告知者
      與原告嗣後實際受領者有近六十萬元之差距，兩造遂又在
      九十四年五月十一日簽立「理賠過程、收據與承諾書」，
      除詳細記載先前申請理賠過程外，己○○、辛○○並承諾
      將於同年九月底前負責將六十萬元差額部份申請交付與原
      告，否則即由二人負賠償責任，此觀之該書據第八行以
      下記載「‧‧迨至九十四年三月間，受任人夫妻等向委任
      人母子等告知保險公司同意理賠金額新台幣一百一十七萬
      元正。但賠償金額卻一直無法匯給被害人帳號內。後經委
      任人一再向新光保險公司虎尾分公司理賠部本件承辦人徐
      先生多次催促後，始於九十四年五月三日徐先生始將丙○
      ○印章歸還，‧‧‧，但明白載有收到五十七萬二千餘元
      」等語自明。亦即兩造簽立系爭契約之緣由，乃出於己○
      ○、辛○○告知之金額與原告實際受領者有六十萬元之差
      距，二人為求順利領取委任報酬，乃同意就六十萬元部份
      繼續向新光產物保險股份有限公司虎尾分公司辦理申請，
      並擔保如未獲理賠時，即由其等負擔給付責任，非如己○
      ○、辛○○所辯單純在重申受任人之注意義務規定云云。
（二）又「理賠過程、收據與承諾書」第三點已明載新光產物保
      險股份有限公司虎尾分公司於九十四年五月九日匯款五十
      七萬二千五百七十二元予原告，而己○○、辛○○二人從
      事「保險黃牛」，對保險公司之理賠以一次給付完畢為原
      則，理應知之甚詳，是其在簽立「理賠過程、收據與承諾
      書」之時，理應知悉原告與新光產物保險股份有限公司虎
      尾分公司業以五十七萬二千五百七十二元達成給付協議，
      其辯稱不知情等語，難認真實。
（三）己○○、辛○○二人既未依約於九十四年九月底前向新光
      產物保險股份有限公司虎尾分公司完成六十萬元之保險金
      理賠作業，則原告依據「理賠過程、收據與承諾書」第二
      點損害擔保契約之約定，請求二人各給付三十萬元及其法
      定遲延利息，洵屬有據，應予准許。
五、本判決原告勝訴部分之金額未逾五十萬元，依民事訴訟法第
    三百八十九條第一項第五款規定，應依職權宣告假執行。
六、據上論結，本件原告之訴為一部有理由，一部無理由，依民
    事訴訟法第七十九條、第八十五條第一項前段、第三百八十
    九條第一項第五款，判決如主文。
中    華    民    國    95    年    7     月    31    日
                  民事第一庭    法  官  鍾貴堯
以上正本係照原本作成
如對本判決上訴，須於判決送達後廿日內向本院提出上訴狀
中    華    民    國    95    年    7     月    31    日
                                書記官  蔡嘉萍


司法院資訊處製作；財團法人民間司法改革基金會備份。
